【裁判字號】    88,自,95
【裁判日期】    890106
【裁判案由】    詐欺
【裁判全文】
臺灣雲林地方法院刑事判決
    自  訴  人  乙○○
    被      告  甲○○
右列被告因詐欺案件，經自訴人提起自訴，本院判決如左：
    主  文
甲○○無罪。
    理  由
一、自訴意旨略以：被告甲○○於民國（下同）八十八年四月間，駕駛其砂石車至自
    訴人甲○○開設位於雲林縣林內鄉○○村○○路一三六號元力汽車保養廠維修，
    前後七、八次，均積欠維修款，經自訴人索討後，於同年五月間簽發面額均為新
    台幣（下同）一萬八千六百元，票載發票日八十八年八月三十一日之支票二紙，
    交自訴人收受，之後又於同年五月二十六日、五月二十九日、六月二日、六月十
    七日陸續至自訴人之保養廠維修保養，積欠維修款四千四百元、一萬四千三百零
    一元、二千八百元、三千一百元，自訴人向被告要求支付維修款，被告一再推說
    八月份領得工程款即付款云云，詎料前開支票屆期提示均遭退票，至此自訴人始
    知受騙。因認被告涉犯刑法第三百三十九條第一項之詐欺罪嫌云云。
二、自訴人認被告涉有詐欺罪嫌，無非以：被告積欠之維修款，有支票二紙、估價單
    四紙為證，而上開支票屆期提示已遭退票，亦有退票理由單二紙可佐，為其主要
    依據。
三、按犯罪事實應依證據認定之，無證據不得推定其犯罪事實，刑事訴訟法第一百五
    十四條定有明文。又按認定不利於被告之事實，須依積極證據，茍積極證據不足
    為不利於被告事實之認定時，即應為有利於被告之認定；另告訴人之告訴，係以
    使被告受刑事訴追為目的，是其陳述是否與事實相符，仍應調查其他證據以資審
    認；又刑法第三百三十九條第一項詐欺取財罪之成立，以意圖為自己或第三人不
    法所有，以詐術使人將本人或第三人之物交付為要件，又所謂詐術使人交付，必
    須被詐欺人因其詐術而陷於錯誤，若其所用方法不能認為詐術，亦不致使人陷於
    錯誤，即不構成該罪，最高法院三十年上字第八一六號、五十二年台上字第一三
    ○○號、四十六年台上字第二六○號判例意旨參照。
四、訊據被告甲○○固不否認積欠上開維修款之事實，但堅決否認詐欺犯行，辯稱：
    之前伊曾交付一、二紙支票給自訴人領取，伊因一時週轉不靈，始積欠自訴人維
    修款，伊無詐欺故意，伊願借錢還給自訴人等語。
五、查，被告於簽發支票二紙償付維修款前，曾交付一、二紙支票，作為更早維修保
    養之款項，並已兌現乙節，為自訴人所自承無訛，核與被告所述相符，且被告積
    欠之票款合計三萬七千二百元、估價單所載維修款二萬四千六百零一元，總計六
    萬一千八百零一元，金額非鉅，倘被告意在詐欺，實無庸部分支付後，再拖欠小
    金額之款項。況查，被告在本案簽發之支票固未兌現，但該支票存戶之發票人、
    身分證號碼、住址等資料，均與被告之資料吻合，有退票理由單二紙、高雄市小
    港區戶政事務所答覆表附戶籍資料可稽，因此，被告未在發票日前存入足額票款
    ，導致支票退票，執票人仍有正確之資料可資追索，可見被告發票之始，未存心
    詐欺，故留存真實資料，提供執票人查考。
六、第查，被告於八十八年十二月十八日與自訴人和解，自訴人因體恤被告經濟情狀
    不佳，僅收取四萬五千元之材料費用，其餘請求權則拋棄一事，業據被告與自訴
    人於審理中陳述甚明，並有和解契約書一紙附卷足按，益徵被告於欠款後，仍積
    極謀求償債方式，委無詐欺意圖。
七、綜上，被告於積欠維修款前，曾簽發已兌現之支票，實際積欠金額非鉅，又已積
    極償還維修款，在在顯示本件純屬民事糾葛，被告並無詐欺取得非法利益之故意
    。此外，復查無其他積極證據，足資證明被告確有詐欺犯行，被告犯行既然不能
    證明，自應為無罪之諭知。
據上論斷，應依刑事訴訟法第三百四十三條、第三百零一條第一項，判決如主文。
中      華      民      國    八十九    年      一      月      六    日
                                    臺灣雲林地方法院刑事第二庭
                                        法  官  陳  宏  卿
右正本證明與原本無異。
如不服本判決，應於判決送達後十日內，向本院提出上訴狀。（須附繕本）
                                        書記官  陳  姵  君
中      華      民      國    八十九    年      一      月      六      日


司法院資訊處製作；財團法人民間司法改革基金會備份。
